# 请教陈老师及各位老师，关于企业吸收合并业务的会计处理

提问人：鬼精灵可儿 时间：2019-12-10 08:05:18
法国 A 公司在境内有 2 家子公司甲公司和乙公司，甲公司原为香港上市公司，现已退市，A 公司持有甲公司 99% 的股权，其他尚未退出的原公众股东持有甲公司 1%股权，乙公司是有限责任公司，为 A 公司 100%全资子公司。现甲公司吸收合并乙公司，合并后甲公司股本增加。合并日账面主要财务数据大致如下：甲公司股本 5 亿元、资本公积 10 亿元、盈余公积1 亿元、未分配利润-4亿元，所有者权益合计 12 亿元；乙公司实收资本3.6亿元，未分配利润-3亿元，所有者权益合计 0.6亿元。合并税务处理采用特殊重组。
我的问题是合并日会计分录应该如何写，股本额如何确定，公众持股 1%如何影响会计处理。
企业准备采用的方法为对合并日的甲、乙公司进行评估，如甲公司合并日评估后的净资产为 12 亿元，乙公司合并日评估后的净资产为 2.4亿元，那么甲公司的每股净资产为 12/5=2.4 元/股，进而乙公司的净资产 2.4 亿元按2.4 元/股折算为 1 亿股。那么合并后甲公司总股本为 6 亿，其中 A公司为 5*0.99+1=5.95 亿股，占比99.17%，公众股东占 0.05 亿股，占比 0.83%。
如按此种方法处理是否不符合同一控制下企业合并准则了？如符合准则规定会计分录如何做。
初次接触企业合并业务，问的问题比较基础，谢谢老师了。

回答人：chenyiwei
1 、同一控制下合并的会计处理采用权益结合法，以账面价值为基础，并不排除为了交易作价目的对所涉及公司的净资产进行评估，并在评估值基础上确定换股比例或交易价格。
2 、但是，既然确定这是非同一控制下合并，则虽然有评估值，但会计处理还是严格依据账面价值基础，不确认新的资产或负债，也不确认损益。